【裁判字號】    98,國,32
【裁判日期】    990210
【裁判案由】    侵權行為損害賠償
【裁判全文】
臺灣板橋地方法院民事判決                98年度國字第32號
原      告  臺北縣樹林市公所
法定代理人  甲○○
訴訟代理人  賴玉梅律師
            周福珊律師
            王嘉斌律師
被      告  東亞電氣工程有限公司
法定代理人  乙○○
訴訟代理人  黃永琛律師
複代理人    吳佩玲律師
            劉桂君律師
上列當事人間請求侵權行為損害賠償事件，經本院於民國99年2
月2日言詞辯論終結，判決如下：
    主  文
原告之訴及假執行之聲請均駁回。
訴訟費用由原告負擔。
    事實及理由
壹、程序上理由：
    本件原告未於最後言詞辯論期日到場，核無民事訴訟法第
    386條各款所列情形，爰依被告聲請，由其一造辯論而為判
    決。
貳、實體上理由
一、原告起訴主張：被告於民國（下同）93年2月11日承包樹林
    市路燈修繕工作，訴外人即家和有線電視股份有限公司員工
    翁孫獎於93年9月14日晚上7時15分許，前往台北縣樹林市○
    ○路○段62之5號，為客戶安裝有線電視時，不慎碰觸位於樹
    林市○○路○段62之5號後側編號2478號路燈，因路燈之水銀
    安定器即變壓器及斷路器因毀損而鏽蝕漏電，致訴外人翁孫
    獎電擊死亡，翁孫獎之父親翁林近提起國家賠償，經法院判
    決原告應賠償翁林近新台幣（下同）1,484,850元，及自95
    年1月3日起算之法定遲延利息，原告已於96年4月9日加計利
    息，給付1,596,022元，然被告於調解時已承認前揭債務，
    由被告之保險公司理賠133萬元，被告負擔67萬元，且系爭
    水銀安定器漏電，係屬於被告應主動發現維修之責，此從被
    告之負責人陳榮東因業務過失致死罪，原告並無過失，應由
    被告負最終之責任，自無民法第274條、第276條之適用，為
    此，依據國家賠償法第3條第1項之規定，提起本訴，並聲明
    ：被告應給付原告1,596,022元，及自起訴狀繕本送達翌日
    起至清償日止，按年息百分之五計算之利息。
二、被告則以：原告已於96年4月9日支付賠償金，而原告於98年
    9月始提出本訴訟，已逾國家賠償法第8條第2項規定之2年時
    效，至於原告於調解時一再否認原告對被告有何求償權，自
    無承認債務可言。況依兩造工程合約，工程名稱為樹林市93
    年度轄內路燈維護按件計資工程，況依原告提出之鈞院95年
    國字第24號判決書判決理由第4頁及第5頁認定，本件事故之
    發生係因路燈之高壓水銀燈安定器鏽蝕漏電所致，不在被告
    承包範圍，再者依據原證9之路燈維護補充說明書之規定，
    應由原告通知被告前往維修，且系爭漏電之路燈（編號2478
    號），原告並未報請被告維修之路燈以內，被告既無維修之
    責，至於本件計件工程並未列夜間巡查路燈工資，故夜間巡
    查並不在承包範圍內，且夜間巡查工資與全市路燈安全檢查
    本屬二回事，且因原告為節省經費未裝置漏電斷路器致安定
    器鏽蝕未能及時斷電，為本件肇事主因，因此，刑事判決認
    定被告之負責人有過失云云，自非可取，再者，果認被告有
    過失，原告亦有過失，應負共同賠償責任，。依據民法第
    274條、第276條及最高法院98年度台上字第1130號判決意旨
    ，翁林近受有損害額為1,484,850元，被告已賠償翁林近220
    萬元，被告已毋庸賠償翁林近，且就分擔額對原告有求償權
    等語置辯，並聲明：原告之訴駁回。如為不利之判決，被告
    願供擔保免為假執行。
三、兩造不爭執之事實（見本院98年12月8日筆錄，本院卷第93
    頁）
(一)因原告所有位於台北縣樹林市○○路○段旁之路燈，因電桿高
  壓水銀燈安定器因長期接觸雨水，因鏽蝕而漏電，致訴外人翁
  孫獎電擊致死，因認原告應負國家賠償責任，判決原告應給付
  翁孫獎之父親翁林近1,484,850元及其法定遲延利息確定，有
  本院95年度國字第24號民事判決及判決確定證明書可按（見本
  院卷第35至42頁）。原告於96年4月9日已支付賠償金。
(二)被告承包原告定作之「93年度樹林市○○路燈維護案件按件計
  資工程」之工程，有原告提出之工程契約書可按（見本院卷第
  7 頁）。
四、本件爭點及本院判斷（見本院卷98年12月18日筆錄，本院卷
    第94頁）
    原告主張前揭事實，固提出工程合約、本院95年度國字第24
    號民事判決、匯款單、聲請調解書、調解筆錄、營造綜合保
    險單、被告發函於保險公司函文、樹林市○○路燈維護補充
    說明書、本院95年度訴字第3915號刑事判決為證，被告則以
    前詞置辯，因此，本件應審究者為(一)原告之請求權是否已罹
    於時效？(二)本件事故之發生系路燈編號2478號高壓水銀燈安
    定器鏽蝕漏電所致，是否為被告前揭工程契約承包範圍？茲
    分述如下：
(一)按公有公共設施因設置或管理有欠缺，致人民生命、身體或財
  產受損害者，國家應負損害賠償責任。前項情形，就損害原因
  有應負責任之人時，賠償義務機關對之有求償權。賠償請求權
  ，自請求權人知有損害時起，因二年間不行使而消滅；自損害
  發生時起，逾五年者亦同。又按第三條第二項之求償權，自支
  付賠償金或回復原狀之日起，因二年間不行使而消滅，國家賠
  償法第3條及第8條第2項定有明文。本件原告已於96年4月9日
  支付翁林近賠償金本金連同利息1,596,022元，有原證3之匯款
  單可稽（見本院卷第43頁），原告於98年10月日始向本院提起
  本件訴訟，有起訴狀之收狀戳為證，揆之前開規定，已逾二年
  之時效，因此，被告依法為時效之抗辯，核屬有據。
(二)原告主張原告於97年7月7日聲請調解，被告於97年7月18日調
  解時，被告並未到場，而於97年12月2日、97年1月6日二次調
  解時，雙方達成合意，由被告承包之保險公司負擔賠償133萬
  元，被告僅需負擔67萬元，並由被告分別於98年2月9日、98年
  4月22日、98年6月22日發函於保險公司，表示已向保險公司請
  求，足見被告已承認已部分債務，並提出原證4、5、6之調解
  筆錄、原證7之營造綜合保險單原證8之被告函文等為證，然查
  。依據原證4之調解聲請書記載，被告聲請調解時自始否認應
  負擔國家賠償之最終責任，原告分別於97年7月18日、97年12
  月2日、98年1月6日三次均未到場，足見，兩造於調解時並未
  就本件國家賠償責任達成合意，有前揭調解筆錄可按（見本院
  卷第105至109頁），因此，被告並未承認債務可言，自無中斷
  時效之情形，因此，原告前揭主張實無可採。
(三)綜上述，原告依據國家賠償法第3條第2項之規定，提起本訴，
  其請求權既已罹於二年之時效，其請求被告給付如訴之聲明，
  自無理由，應予駁回。
五、原告受敗訴判決，其假執行之聲請即失所依據，應併予駁回
    。
六、本件事證已明，兩造其餘攻擊防禦方法及其餘爭點，核與本
    件判決結果無涉，爰不一一論述。
七、結論：原告之訴為無理由，依民事訴訟法第385條第1項前段
    、第78條，判決如主文。
中    華    民    國    99    年    2    月    10   日
                  民事第三庭    法  官  徐玉玲
以上正本係照原本作成
如對本判決上訴，須於判決送達後20日內向本院提出上訴狀
                                書記官  陳靜怡
中    華    民    國    99    年    2    月    10   日

司法院資訊處製作；財團法人民間司法改革基金會備份。
